ACORDAO-COMPLETO-2579095

ACÓRDÃO 593/2023 ATA 12/2023 - PLENÁRIO

VISTOS, relatados e discutidos estes autos de representação de iniciativa da Fundação Ceee de Seguridade Social - Eletroceee, acerca de irregularidades ocorridas no Hospital Nossa Senhora da Conceição S.A. do Grupo Hospital Conceição, relacionadas ao processo de seleção de Entidade Fechada de Previdência Complementar; 
ACORDAM os Ministros do Tribunal de Contas da União, reunidos em sessão plenária, ante as razões expostas pelo, em: 
9.1. com fulcro no art. 276, caput, do Regimento Interno/TCU, referendar a medida cautelar adotada pelo relator por meio do despacho, transcrito no relatório que precede este acórdão, bem como as medidas acessórias constantes no mencionado despacho; 
9.2. notificar a prolação deste acórdão ao Grupo Hospital Conceição e demais interessados.

Referendo de medida cautelar concedida em processo de representação sobre possíveis irregularidades ocorridas no processo de seleção de Entidade Fechada de Previdência Complementar com o objetivo de implementar o Regime de Previdência Complementar (RPC) aos seus servidores efetivos.

3. Interessados/Responsáveis: não há.

13.1. Ministros presentes: Bruno Dantas (Presidente), Augusto Nardes, Aroldo Cedraz, Vital do Rêgo (Relator), Jorge Oliveira, Antonio Anastasia e Jhonatan de Jesus.
13.2. Ministros-Substitutos convocados: Marcos Bemquerer Costa e Weder de Oliveira.

VITAL DO RÊGO

Adoto como relatório o despacho que fundamentou a concessão da medida cautelar ora em apreciação: 
Atendidos os requisitos de admissibilidade, conheço da representação de iniciativa da Fundação Ceee de Seguridade Social - Eletroceee, acerca de irregularidades ocorridas no Hospital Nossa Senhora da Conceição S.A do Grupo Hospital Conceição (GHC) , relacionadas ao processo de seleção de Entidade Fechada de Previdência Complementar (EFPC) .
Segundo o representante, o Grupo Hospitalar Conceição abriu um processo de seleção em novembro de 2021 para escolher Entidade Fechada de Previdência Complementar com o objetivo de implementar o Regime de Previdência Complementar (RPC) aos seus servidores efetivos.
Em maio de 2022, o representante recebeu notícia via e-mail de que a seleção dessa Entidade Fechada de Previdência Complementar seria apenas uma "seleção interna" e que, portanto, o Grupo Hospitalar Conceição estaria dispensando as orientações da Nota Técnica da Associação de Membros dos Tribunais de Contas (Atricon) e da legislação em vigor, o que, segundo o representante, incluiria a dispensa de princípios como o da publicidade e o da transparência no processo. Os e-mails trocados foram juntados aos autos pelo representante.
 Realizadas as diligências pertinentes, acerca das etapas e dos objetivos do  processo seletivo referenciado,  a Unidade de Auditoria Especializada em Bancos Públicos e Reguladores Financeiros - AudBancos concluiu pela existência dos pressupostos de concessão da cautelar pleiteada.
Dessa forma, propôs a concessão de medida cautelar, inaudita altera pars, por estarem presentes nos autos os requisitos do fumus boni iuris e do periculum in mora, bem assim por não se ter configurado o periculum in mora reverso capaz de trazer prejuízos significativos ao GHC ou ao interesse público.
Feito esse breve histórico, passo ao exame da questão suscitada.
Corroboro as conclusões da unidade técnica especializada quanto à caracterização dos pressupostos de concessão da cautelar pretendida.
As informações apuradas nos autos apontam para a existência de possíveis impropriedades no processo de seleção e na futura contratação. 
O fumus boni iuris está caracterizado na troca de e-mails entre o representante e o GHC. A falta de publicidade no processo seletivo respectivo e a ausência de transparência nas etapas percorridas no processo seletivo descrito afrontam os princípios da administração pública e os normativos pertinentes.
Assim, concordo com o representante de que há evidências nos autos que apontam para o descompasso entre as medidas adotadas pelo GHC e as regras legais e jurisprudenciais aplicadas ao caso.
Além da plausibilidade jurídica para a concessão de eventual cautelar, observo presente também o requisito do periculum in mora, uma vez que a entidade auditada informou que se encontra na iminência de assinatura do contrato de Convênio de Adesão ao Plano de Benefícios BBPREV REALIZE+ entre o Hospital Nossa Senhora da Conceição S.A. e a BB Previdência, entidade escolhida no processo seletivo questionado.
Presentes os requisitos da cautelar não vejo motivos para realizar oitiva prévia do Hospital Nossa Senhora da Conceição S.A do Grupo Hospital Conceição, uma vez caracterizada a urgência e o fundado receio de grave lesão ao erário.
Destaco que a instrução da unidade técnica apontou a inexistência de dano reverso com a concessão da medida cautelar ora pretendida. 
Ante o exposto, determino cautelarmente ao Grupo Hospital Conceição, com fundamento nos arts. 71, inciso IX, da Constituição Federal, 45 da Lei 8.443/1992 e 276, caput, do Regimento Interno/TCU, que, até deliberação de mérito deste Tribunal sobre a matéria tratada nestes autos, mantenha suspensa qualquer medida administrativa voltada à contratação de Entidade Fechada de Previdência Complementar a seus empregados, especialmente do Hospital Nossa Senhora da Conceição S.A.
Determino seja realizada oitiva do Grupo Hospital Conceição para que se pronuncie, nos termos dos arts. 250 e 276, § 3º, do Regimento Interno/TCU, em até 15 dias sobre os fatos apontados nesta representação, especialmente quanto aos pontos elencados abaixo, alertando-o quanto à possibilidade de o Tribunal vir a aplicar sanções ao responsável no caso de eventual constatação de irregularidade consumada no ato impugnado, especialmente quanto:
a) ao dever de o processo de seleção de EFPC para implementação do Regime de Previdência Complementar (RPC) dos empregados do GHC ser alicerçado nos princípios constitucionais de contratação pública em consonância com as orientações da Nota Técnica 1/2021 da Atricon, especialmente quanto à dispensa da publicidade e transparência;
b) à inaplicabilidade do disposto no art. 28, § 3º, inciso II, da Lei 13.303/2016 ao referido processo de seleção de EFPC;
Determino, nos termos do art. 250, inciso V, do Regimento Interno/TCU, a oitiva da BB Previdência - Fundo de Pensão Banco do Brasil, para, no prazo de 15 dias, querendo, se manifestar sobre os fatos apontados na representação formulada pela Fundação Ceee de Seguridade Social - Eletroceee, alertando-a quanto à possibilidade de o Tribunal vir a desconstituir ato ou processo administrativo ou alterar o contrato eventualmente firmado em seu favor.
Dessa forma, restituo os autos à Unidade de Auditoria Especializada em Bancos Públicos e Reguladores Financeiros - AudBancos para a adoção das providências a seu encargo, autorizando o encaminhamento deste despacho, da representação formulada e da manifestação da unidade técnica ao Grupo Hospital Conceição, a fim de subsidiar as manifestações requeridas.
	É o relatório.

Andressa Carvalho Martins (OAB/RS 124.765).

Não atuou.

REPRESENTAÇÃO. ADOÇÃO DE MEDIDA CAUTELAR. REFERENDO PELO PLENÁRIO.

REPRESENTAÇÃO (REPR)

Unidade de Auditoria Especializada em Bancos Públicos e Reguladores Financeiros (AudBancos).

Trata-se de representação de iniciativa da Fundação Ceee de Seguridade Social - Eletroceee, acerca de irregularidades ocorridas no Hospital Nossa Senhora da Conceição S.A. do Grupo Hospital Conceição, relacionadas ao processo de seleção de Entidade Fechada de Previdência Complementar.
Ante as razões de decidir apresentadas no relatório precedente e com fundamento no art. 276, § 1º, do Regimento Interno do TCU, voto para seja adotada a decisão que ora submeto à apreciação deste Colegiado.
TCU, Sala das Sessões, em 29 de março de 2023.
Ministro VITAL DO RÊGO 
Relator